【裁判字號】    97,消債更,400
【裁判日期】    980123
【裁判案由】    更生事件
【裁判全文】
臺灣板橋地方法院民事裁定           97年度消債更字第400號
聲  請  人  甲○○
代  理  人  游文華律師
上列當事人因消費者債務清理事件聲請更生，本院裁定如下：
    主  文
聲請駁回。
聲請費用由聲請人負擔。
    理  由
一、按債務人與金融機構協商成立者，不得聲請更生或清算，但
    因不可歸責於己之事由，致履行顯有重大困難者，不在此限
    ；本條例施行前，債務人依金融主管機關協調成立之中華民
    國銀行公會會員辦理消費金融案件無擔保債務協商機制與金
    融機構成立之協商，準用前項之規定，消費者債務清理條例
    第151條第 5項、第6項分別定有明文。又聲請更生或清算不
    合程式或不備其他要件者，法院應以裁定駁回之，但其情形
    可以補正者，法院應定期間先命補正，復為同條例第 8條所
    明定。
二、本件聲請意旨略以：聲請人有不能清償債務之虞情事，目前
    債務總金額為新臺幣（下同）1,862,154 元，消費者債務清
    理條例施行前，曾依照中華民國銀行公會會員辦理消費金融
    案件無擔保債務協商機制，與其最大債權金融機構萬泰商業
    銀行股份有限公司（下稱萬泰銀行）成立協商，雙方約定聲
    請人自民國95年7 月起，分120 期，利率0.00% ，每月10日
    以11,510元依各債權銀行債權金額比例清償其各項債務，直
    至全部清償為止。惟聲請人當初係因萬泰銀行不斷以電話騷
    擾，才勉強同意前開超出其能力足以負擔之還款條件，而其
    為履行該協商條件，乃每日自請加班，爭取每月平均1 萬餘
    元之加班費（每日至少4 小時，每小時150 元）以資因應，
    且時須向親友同事調現數千元之金額週轉，聲請人亦因生活
    不堪負荷，壓力過大而自殘罹憂鬱病症，原本96年9 月開始
    至公司的關西休息站門市固定加班，每月約可有20,000元之
    額外收入，使其獲得用以繳款之經濟來源，然時至97年2 月
    ，因為公司門市業務減縮、不堪虧損，故決定結束其關西休
    息站門市之營業，致聲請人收入頓時減少，後因其長子乙○
    ○又將於97年9 月就讀私立高職，估計學費約為35,000元，
    而長女丙○○雖已辦理就學貸款，但其除了每月的基本開銷
    約5,000 元之外，每月仍有數學課輔導費用1,700 元，又因
    其將於98年1 月22日進行學測，故參加暑期課業輔導增加費
    用支出18,000元。綜上所述，在減少加班收入又無法兼職打
    工的清況下，其每月的支出卻是日漸增加，故不得已在清償
    23期後，於97年6 月選擇毀諾，其毀諾實因不可歸責於己之
    事由所致，懇請  鈞院鑒核裁定開始更生程序等語。
三、經查：
  (一)聲請人前於95年 6月19日參加中華民國銀行公會會員辦理消
    費金融案件無擔保債務協商機制，與最大債權金融機構萬泰
    銀行成立協商，並繳款至97年 6月起即不再依約履行等情，
    有聲請人提出之銀行公會協議書、無擔保還款計畫表及萬泰
    銀行等債權人之民事陳報狀數件在卷可稽，是聲請人向本院
    聲請更生，須符合「不可歸責於己致履行顯有重大困難事由
    」之要件，方為適法。
  (二)聲請人以公司門市業務減縮，致工作量減少無法加班，每月
    收入減少、長子將就讀私立高職及長女參加暑期輔導致增加
    支出等情，主張其毀諾協商條件具有不可歸責於己事由，並
    提出宏亞食品股份有限公司營業部函、臺北富邦銀行高級中
    等以上學校學生就學貸款撥款通知書、王浩文理補習班繳費
    收據、1164暑假自然科加強班等件為證，固堪證明其任職之
    公司因業務縮減，結束關西休息站門市及其子女因求學所需
    而增加支出等事實。惟查，觀諸聲請人提出之薪資證明（見
    本院卷第50至63頁），其於97年1 月5 日領取之薪資為54,2
    63元，97年5 月5 日領取之薪資為67,181元，足見其薪資不
    但未因任職公司於97年2 月結束關西休息站門市而減少，甚
    至有增加之情形，則聲請人主張公司業務減縮、結束關西門
    市致其收入減少，而毀諾協商條件云云，尚乏依據。又聲請
    人主張因長子於97年9 月就讀私立高職增加支出乙節，應得
    藉由助學貸款之方式以減輕聲請人之負擔；另聲請人主張長
    女參加暑期課業輔導而增加支出部分，縱認屬實，亦不得將
    此超出基本生活需要之支出所生之不利益轉嫁予債權人，而
    據為不可歸責於己之事由。再者，依聲請人之陳報，其每月
    基本薪資為35,000元，扣除協商條件11,510元，仍餘有23,4
    90元可供運用，是其應無難以維持基本生活之情事；且依民
    法第1116條之2 規定，聲請人雖與丁○○離婚，然丁○○對
    於未成年子女之扶養義務並不因而受影響，聲請人當可向丁
    ○○請求分擔扶養費用以減輕聲請人之負擔。因此，聲請人
    在無情事變更且無重大履行困難之情況下而毀諾協商條件，
    應無理由。
四、綜上所述，本件聲請人既無消費者債務清理條例第151 條第
    5 項但書所規定不可歸責於己之事由，而其向本院聲請更生
    ，應屬聲請之要件不備，且該欠缺又無從補正，依首揭條文
    規定，自應駁回其更生之聲請，爰裁定如主文。
五、另目前銀行公會就曾經參加95年度債務協商毀諾之債務人，
    提供「個別協商一致性方案」使能再進行協商，聲請人倘有
    履債上之困難，尚非不得與萬泰銀行等債權人，再次進行解
    決債務之商談，以謀求適當之履行條件，附此敘明。
中    華    民    國    98    年    1     月    23    日
                  民事第二庭  法  官  張筱琪
上為正本係照原本作成
如不服本裁定，應於裁定送達後10日內，以書狀向本院提出抗告
，並繳納抗告費新臺幣1千元
中    華    民    國    98    年    1     月    23    日
                            書記官  連思斐


司法院資訊處製作；財團法人民間司法改革基金會備份。
